【裁判字號】    99,易,877
【裁判日期】    990531
【裁判案由】    詐欺
【裁判全文】
臺灣高雄地方法院刑事判決               99年度易字第877號
公  訴  人  臺灣高雄地方法院檢察署檢察官
被      告  乙○○
上列被告因詐欺案件，經檢察官提起公訴（99年度偵字第14157
號）後，被告於準備程序為有罪之陳述，經合議庭裁定由受命法
官依簡式審判程序獨任審理，並判決如下：
    主  文
乙○○犯詐欺得利罪，累犯，處有期徒刑柒月。又犯詐欺得利罪
，累犯，處有期徒刑肆月。應執行有期徒刑拾月。
    事  實
一、乙○○前於民國95年間，因詐欺案件，經臺灣嘉義地方法院
    以95年度嘉簡字第1057號，判處有期徒刑4 月確定，於96年
    4 月8 日徒刑執行完畢。又於96年間，因詐欺、偽造文書案
    件，經本院以96年度簡字第1041號判處有期徒刑5 月確定，
    嗣經本院以96年度聲減字第8891號減為有期徒刑2 月15日，
    與經本院以96年度易字第2732號判處有期徒刑7 月減為有期
    徒刑3 月15日、5 月、4 月、3 月、4 月，共5 罪，定應執
    行有期徒刑1 年4 月確定，及經臺灣桃園地方法院以96年度
    易字第948 號判處有期徒刑5 月確定，上開7 罪經本院以97
    年度審聲字第810 號定應執行有期徒刑1 年10月；又經本院
    以96年度易字第3494號，判處有期徒刑6 月、6 月，定應執
    行有期徒刑10月確定，與上開1 年10月之部分，接續執行，
    甫於99年2 月21日縮刑期滿執行完畢。詎其猶不知悔改，明
    知無支付車資與還款之能力及意願，仍意圖為自己不法之所
    有或利益，基於詐欺之犯意，為下列犯行：
  (一)於99年4 月22日下午3 時許，在高雄市三民區○○○路100
    號前，攔停丁○○所駕駛之車號Y9-408號營業自小客車，致
    丁○○陷於錯誤，誤信其有支付能力及意願，依其指示，先
    載至屏東監獄，再載至高雄市○○區○○街與鹽埕街口，以
    此方式詐得車資新台幣（下同）1,580 元之利益。乙○○於
    乘車行至屏東縣麟洛鄉時，基於詐欺取財之犯意，接續對丁○○詐稱「要借款購買香菸，併計於車資內付款」等語，致
    丁○○陷於錯誤而交付75元。乙○○於當日下午5 時45分許
    ，俟丁○○駕車載其抵達高雄市○○區○○街與鹽埕街口後
    ，隨即下車逃逸，丁○○始發覺受騙而報警處理。
  (二)於99年4 月24日下午2 時許，在高雄市○○區○○路都會公
    園旁，攔停丙○○所駕駛之車號9Q-575號營業自小客車，致
    丙○○陷於錯誤，誤信其有支付能力及意願，依其指示，將
    其載至高雄市○○區○○街與鹽埕街口，以此方式詐得車資
    380 元之利益，嗣乙○○於當日下午2 時30分許，乘車抵達
    該處後，旋即下車欲逃逸，丙○○始發覺受騙而與路旁店家
    保全人員簡峻宏攔下乙○○，送警處理。
二、案經丁○○及丙○○訴由高雄市政府警察局鹽埕分局報請臺
    灣高雄地方法院檢察署檢察官偵查起訴。
    理  由
一、本件被告乙○○所犯均係死刑、無期徒刑、最輕本刑為3 年
    以上有期徒刑以外之罪，其於準備程序就上揭被訴事實為有
    罪之陳述，經本院告知簡式審判程序之旨，並聽取檢察官及
    被告意見後，認無不得或不宜改依簡式審判程序進行之處，
    爰依刑事訴訟法第273 條之1 第1 項及第284 條之1 規定，
    經合議庭裁定進行簡式審判程序。
二、上揭事實均據被告坦承不諱，核與證人即被害人丁○○、丙○○，及證人即協助攔住被告之簡峻宏分別於警詢中之證述
    情節相符，復有上開被害人指認被告之指認照片1 紙及被害
    人丙○○庭呈之海報1 紙附卷可稽（見警卷第5 至11頁、本
    院易字卷第54頁），足見被告上開任意性自白與事實相符，
    可採為認定事實之基礎。從而本件事證明確，被告犯行堪以
    認定，應予依法論罪科刑。
三、按刑法第339 條第1 、2 項分別規定詐欺取財罪及詐欺得利
    罪，前者之行為客體係指財物，後者則指取得債權、免除債
    務、延期履行債務或提供勞務等財物以外之財產上不法利益
    （最高法院86年度台上字第3534號判決意旨參照）。又明知
    身無分文，本詐騙意思而消費，騙得不法利益及詐取財物，
    係一行為觸犯數罪名，為想像競合犯（司法院83廳刑一字第
    14622 號座談研究意見參照）。次按一行為而犯數項罪名，
    應從一重處斷者，即使各罪輕重相等，亦應審酌犯罪情節，
    擇一宣告，最高法院著有22年上字第382 號判例意旨可資參
    照。是核本件被告如事實一(一)所示，明知無支付車資之能力
    及意願，仍乘坐被害人丁○○駕駛之營業用自小客車之行為
    ，係犯刑法第339 條第2 項之詐欺得利罪，而其無還款能力
    及意願，仍向同一被害人借款之行為，係犯刑法第339 條第
    1 項之詐欺取財罪；核本件被告如事實一(二)所示，係犯刑法
    第339 條第2 項之詐欺得利罪。被告如事實一(一)所示，先詐
    得免予付費而搭乘計程車之財產上利益，後詐取借款，乃基
    於同一犯意，於密接時間內，以不同名目之詐術，所為之接
    續行為，係一行為觸犯2 罪名，論以想像競合犯，揆諸前揭
    判例意旨之說明，從其詐得利益較高之詐欺得利罪處斷。公
    訴意旨認被告此部分應評價為詐欺取財罪，適用法條容有誤
    會，惟起訴之社會基本事實仍屬同一，且本院於審理過程中
    ，已就被告經提起公訴之犯罪事實予以闡明訊問，經被告坦
    承不諱，上開法律罪名評價之歧異於被告防禦權之行使並無
    妨礙，自應由本院變更起訴法條而為判決。被告上開2 次犯
    行，犯意各別，行為態樣互殊，且所侵害之法益不同，應予
    分論併罰。被告有如事實欄所示受徒刑執行完畢之事實，有
    各該判決書及臺灣高等法院被告前案紀錄表在卷可憑（見本
    院易字卷第9 至17、54-1至54-10 頁），其於有期徒刑執行
    完畢後5 年以內，故意再犯此2 件有期徒刑以上之罪，均為
    累犯，應依刑法第47條第1 項之規定，均加重其刑。爰審酌
    被告正值壯年，身健體壯，明知己無支付車資與還款之意願
    及能力，仍佯裝有消費能力而恣意妄為詐騙行徑，獲取財產
    上不法利益，迄未能賠償上開被害人，造成被害人時間、油
    資、精神上之損失，影響對社會上人際關係之信賴，復於本
    院審理中到庭表示被告行為惡劣等情（見本院易字卷第51頁
    ），且被告前亦有多次詐欺前科，已如前述，復為本案犯行
    ，實有不該，顯見短期徒刑執行，未能教化其尊重他人法益
    ，尚不足以促其警惕戒免惡習，惟念及被告詐得不法金額暨
    利益為2,035 元（計算式：1,580+75+380＝2,035 ），尚屬
    微薄，犯罪手段亦堪平和，及其生活狀況、品行、教育程度
    為國中肄業、家境小康（見警卷第1 頁）等一切情狀，就事
    實一(一)部分，量處有期徒刑7 月，就事實一(二)部分，量處有
    期徒刑4 月，並定其應執行刑，如主文所示。至起訴意旨求
    處定應執行有期徒刑1 年5 月部分，經本院審酌上開情狀後
    ，認稍嫌過重，以如主文所示之刑為適當；及被告如事實一
    (二)經宣告有期徒刑4 月部分，雖未逾有期徒刑6 月，原得易
    科罰金，惟所犯如事實一(一)部分，經宣告有期徒刑7 月，不
    符刑法第41條第1 項得易科罰金之規定，原得易科部分所處
    之刑，自毋庸為易科罰金折算標準之記載，併此敘明。
據上論斷，應依刑事訴訟法第273 條之1 第1 項、第299 條第1
項前段、第300 條，刑法第339 條第1 項、第2 項、第47條第1
項、第55條、第51條第5 款，刑法施行法第1 條之1 ，判決如主
文。
本案經檢察官甲○○到庭執行職務。
中    華    民    國    99    年    5     月    31    日
                  刑事第十四庭   法  官  李俊霖
以上正本證明與原本無異。
如不服本判決應於收受送達後10日內向本院提出上訴書狀，並應
敘述具體理由；如未敘述上訴理由者，應於上訴期間屆滿後20日
內向本院補提理由書（均須按他造當事人之人數附繕本）「切勿
逕送上級法院」。
中    華    民    國    99    年    5     月    31    日
                                 書記官  武凱葳
附錄本判決論罪之法條：
刑法第339條
意圖為自己或第三人不法之所有，以詐術使人將本人或第三人之
物交付者，處5 年以下有期徒刑、拘役或科或併科1,000 元以下
罰金。
以前項方法得財產上不法之利益或使第3人得之者，亦同。
前2 項之未遂犯罰之。

司法院資訊處製作；財團法人民間司法改革基金會備份。
